臺灣花蓮地方法院民事判決　　　　　　　　　九十三年度訴字第六五號
　　原　　　告　戊○○
　　訴訟代理人　陳清華律師
　　被　　　告　甲○○
　　　　　　　　丙○○
　　　　　　　　乙○○
　　　　　　　　丁○○
右當事人間請求清償借款事件，本院於民國九十三年七月十四日言詞辯論終結，判決
如左：
    主    文
被告甲○○、丙○○應連帶給付原告新台幣貳佰萬元，及自民國八十九年十一月二十
六日起至清償日止，按年息百分之五計算之利息。
被告甲○○、丙○○應連帶給付原告日幣伍拾陸萬元，及自民國八十九年十一月二十
六日起至清償日止，按年息百分之五計算之利息。
被告丙○○應給付原告日幣壹拾肆萬壹仟伍佰拾肆元，及自民國八十九年十一月二
十六日起至清償日止，按年息百分之五計算之利息。
被告丙○○應給付原告日幣一萬元，及自九十三年七月十四日起至清償日止，按年息
百分之五計算之利息。
被告丙○○應給付原新台幣五千元，及自九十年一月十六日起至清償日止，按年息百
分之五計算之利息。
原告其餘之訴駁回。
訴訟費用由被告甲○○、丙○○連帶負擔百分之七十六，由被告丙○○負擔百分之二
，餘由原告負擔。
本判決第一項，於原告以新台幣柒拾萬元，為被告甲○○、丙○○供擔保後，得假執
行。
本判決第二項，原告以新台幣陸萬元，為被告甲○○、丙○○供擔保後，得假執行。
本判決第三項，原告以新台幣壹萬伍仟元，為被告丙○○供擔保後，得假執行。
本判決第四項，原告以新台幣壹仟元，為被告丙○○供擔保後，得假執行。
本判決第五項，原告以新台幣貳仟元，為被告丙○○供擔保後，得假執行。
原告其餘假執行之聲請駁回。
    事    實
甲、原告方面：
一、聲明：
（一）被告甲○○、丙○○、丁○○、乙○○四人應連帶給付原告新台幣二百萬元，
      及自民國八十九年十一月二十六日起至清償日止，按年息百分之五計算之利息
（二）被告甲○○、丙○○、丁○○、乙○○四人應連帶給付原告日幣二百八十二萬
      八千元，及自八十九年十一月二十六日起至清償日止，按年息百分之五計算之
      利息。
（三）被告丙○○應給付原告日幣一萬元，及自九十三年七月十四日起至清償日止，
      按年息百分之五計算之利息。
（四）被告丙○○應給付原新台幣五千元，及自九十年一月十六日起至清償日止，按
      年息百分之五計算之利息。
（五）前四項請求原告願供擔保請准宣告假執行。
（六）訴訟費用由被告負擔。
二、陳述：
（一）原告戊○○為日本國人，八十九年三月間，原告透過第三人林振華介紹而認識
      被告四人。被告丙○○以籌設牧場，無資金進行開發為由，表示被告四人願提
      供土地作為擔保，以被告甲○○為債務人，其餘被告丙○○、乙○○、丁○○
      為連帶保證人之方式，向原告商借新台幣二百萬元，約定利息為月息三分，清
      償日期為半年，即八十九年九月二十七日。原告於預扣六個月之利息新台幣三
      十六萬元後，交付借款新台幣一百六十四萬元予被告，被告並交付發票人為被
      告甲○○、丙○○，面額為新台幣二百萬元，票據號碼為162739，發票日期為
      八十九年三月二十八日，到期日為八十九年九月二十七日之本票一紙予原告。
      八十九年九月二十七日被告未能依約清償，請求延期清償日至八十九年十月二
      十五日，同意再給付原告利息日幣五十六萬元，並交付原告發票人為被告甲○○、丙○○，面額為日幣五十六萬元，票據號碼為056082，發票日期為西元
      2000年（即八十九年）九月二十八日，到期日為西元2000年十月二十五日之本
      票一紙予原告。
（二）詎八十九年十月二十五日清償期限屆至，被告仍未能依約履行，再次請求延期
      清償期日至八十九年十一月二十五日，因當時新台幣二百萬元折合為日幣七百
      萬元，加上利息日幣五十六萬元，本利計日幣七百五十六萬元，被告四人中由
      被告丙○○出面，表示至八十九年十一月二十五日止，同意按日幣七百五十六
      萬元之百分之一計算，每日給付日幣七萬五千六百元之違約金。
（三）被告丙○○個人於八十九年十二月二十日向原告借款日幣一萬元，迄未清償，
      原告以起訴狀繕本之送達為催告返還之意思表示。
（四）丙○○又於八十九年十二月二十二日向原告借款新台幣五千元，約定清償日期
      為九十年一月十五日，惟迄未清償。
（五）清償期屆至後，被告四人及被告丙○○個人均未依約清償，為此對被告四人依
      消費借貸、連帶保證，及票據關係，對被告丙○○個人依消費借貸關係，提起
      本件訴訟。
三、證據：提出名片、計劃綱要暨願景、土地所有權狀、台灣高等法院花蓮分院九十
    二年度上聲議字第一六九號處分書（以上均係影本）、借據、本票二紙、同意書
    及譯文、借用書等為證。
乙、被告甲○○雖未於最後言詞辯論期日到場，惟據其以前聲明陳述略以：請求駁回
    原告之訴，新台幣二百萬元是丙○○借的，被告甲○○是連帶保證人。
丙、被告丙○○、丁○○、乙○○均未於言詞辯期日到場，亦未提出書狀作何聲明或
    陳述。
丁、本院依職權調閱台灣花蓮地方法院九十二年度偵字第三八四號詐欺案件全卷。
    理    由
一、本件被告四人均經合法通知，均未於言詞辯論期日到場，核無民事訴訟法第三百
    八十六條各款所列情形，爰依原告之聲請，由其一造辯論而為判決。
二、被告丙○○向原告借款日幣一萬元部分：
    原告主張被告丙○○於八十九年十二月二十日向其借款日幣一萬元迄未清償之事
    實，業據原告提出與所述相符之借用書為證，被告丙○○未於言詞辯期日到場，
    亦未提出書狀作何聲明或陳述，堪信原告主張之事實為真，則原告以本件起訴狀
    繕本之送達為催告被告丙○○返還借款之意思表示（送達時間為九十三年五月四
    日），主張依消費借貸關係，請求被告丙○○給付日幣一萬元，及自九十三年七
    月十四日起至清償日止，按年息百分之五計算之利息，為有理由，應予准許。
三、被告丙○○向原告借款新台幣五千元部分：
    原告主張被告丙○○於八十九年十二月二十二日向其借款新台幣五千元，約定清
    償日期為九十年一月十五日，被告丙○○迄未清償之事實，業據原告提出與所述
    相符之借用書為證，被告丙○○未於言詞辯期日到場，亦未提出書狀作何聲明或
    陳述，堪信原告主張之事實為真，則原告依消費借貸關係，請求被告丙○○給付
    新台幣五千元，及自九十年一月十六日起至清償日止，按年息百分之五計算之利
    息，為有理由，應予准許。
四、被告四人向原告借款新台幣二百萬元、利息日幣五十六萬元、違約金日幣二百二
    十六萬八千元部分：
（一）新台幣二百萬元部分：
      １按當事人主張有利於己之事實者，就其事實有舉證之責任，此民事訴訟法第
        二百七十七條定有明文。
      ２原告主張被告甲○○以被告丙○○、丁○○、乙○○為連帶保證人向原告借
        款新台幣二百萬元並簽發交付同額本票之事實，雖據其提出借據、面額為新
        台幣二百萬元之本票一紙、土地所有權狀等為證，並為被告甲○○所不爭執
        。而依該借據之記載，債務人為甲○○，擔保債務人為丙○○，復核與丙○○於八十九年十月二十五日出具之同意書（見原證四）「甲○○為借主，丙○○為連帶保證人」之內容相符，另參之上開新台幣二百萬元本票之發票人
        為被告甲○○、丙○○二人等情，原告主張被告甲○○為系爭消費借貸契約
        之借用人，被告丙○○為連帶保證人，該二人並共同簽發新台幣二百萬元本
        票交付原告之事實，應可信為真實。然被告丁○○、乙○○二人均未於系爭
        借據中簽名蓋章，該借據之當事人欄內亦未有該二人之姓名，況且原告在對
        被告甲○○、丙○○提出刑事詐欺告訴時，於警訊中亦稱：．．將二百萬新
        台幣借給杜姓二兄弟等語（見該刑案九十一年五月二十三日警訊筆錄），甚
        至新台幣二百萬元本票之發票人亦非被告丁○○、乙○○二人，果被告丁○○、乙○○二人確為系爭消費借貸關係之連帶保證人，原告為保障己身權益
        ，焉有不令該二人於借據上簽章以明示負責之理，自不得僅憑未經被告丁○○、乙○○二人簽章，僅於借據內容提及該二人為「共同債務人」（見原證
        三），或同意書內提及「以下三人為連帶保證人」（見原證四）等情，即率
        為不利被告丁○○、乙○○之認定。原告就被告丁○○、乙○○為系爭消費
        借貸關係之連帶保證人之事實，既未能適切舉證，自不足以認為真實。
      ３本票為無因證券，系爭新台幣二百萬元本票為被告甲○○、丙○○二人簽發
        且迄未清償，已如前述，雖原告自認預扣利息後，僅交付借款本金新台幣一
        百六十四萬元，然被告二人既未於本件訴訟中提出基礎原因關係不存在之對
        人抗辯，則原告依票據關係，請求被告甲○○、丙○○二人連帶給付原告新
        台幣二百萬元及自八十九年十一月二十六日起至清償日止，按年息百分之五
        計算之利息，於法有據，應予准許。至被告丁○○、乙○○非新台幣二百萬
        元本票之發票人，又非系爭借款債務之連帶保證人，原告主張被告丁○○、
        乙○○應連帶給付，則無理由。
（二）利息日幣五十六萬元部分：
      １金額為票據行為中之絕對必要記載事項，即票據上所載之金額應屬一定，至
        於金額之多寡、或用本國貨幣或外國貨幣表示，票據法不設任何限制。
      ２原告主張其持有被告甲○○、丙○○二人簽發，面額為日幣五十六萬元之本
        票一紙，迄未獲兌現之事實，有原告提出之該本票一紙在卷可佐，被告甲○○並不爭執，被告丙○○亦未到庭表示意見，應可認為真實。是原告依票據
        關係，請求被告甲○○、丙○○連帶給付原告日幣五十六萬元及自八十九年
        十一月二十六日起至清償日止，按年息百分之五計算之利息，為有理由。至
        被告丁○○、乙○○既非日幣五十六萬元本票之發票人，又非系爭借款債務
        之連帶保證人，已如前述，原告主張被告丁○○、乙○○應與被告甲○○、
        丙○○連帶給付，於法不合。
（三）三十日之違約金日幣二百二十六萬八千元部分：
      １稱違約金者，乃以確保債務之履行為目的，由當事人約定債務人於債務不履
        行時，所應支付之金錢。而當事人約定之違約金過高者，法院固得依民法第
        二百五十二條規定職權減至相當之數額，惟是否相當，則應依一般客觀事實
        、社會經濟狀況及當事人所受損害情形，以為酌定標準。
      ２依原告提出日期為八十九年十月二十五日之同意書，其內容雖記載「今日起
        每日加日幣七萬五千六百元作為違約及遲延賠償金，．．償還日期預定為八
        十九年十一月二十五日」等語，查該同意書除被告丙○○之簽名蓋章外，未
        見其餘被告甲○○、丁○○、乙○○三人之任何簽章，是原告主張被告丙○○同意自八十九年十月二十五日至同年十一月二十五日，每日以日幣七萬五
        千六百元計算違約金之事實，固可信為真實，惟尚難認被告甲○○、丁○○
        、乙○○三人與原告間有如上開內容每日給付違約金七萬五千六百元之約定
        ，原告請求被告甲○○、丁○○、乙○○應連帶給付二百二十六萬八千元違
        約金及其利息，並無理由。
      ３原告交付系爭借款之本金為新台幣一百六十四萬元，此為原告自認，則每日
        日幣七萬五千六百元計付違約金之約定，倘以一年計算，違約金總額已高達
        本金四倍以上，明顯過高。本院認本件三十日違約金金額以日幣十四萬一千
        五百三十四元為適當（0000000÷0000000＝3.5，0000000×3.5×30/100÷
        365 ×30＝141534，小數點以下四捨五入）。
五、從而：
    １原告依票據關係，請求被告甲○○、丙○○連帶給付新台幣二百萬元，及如主
      文所示之利息，為有理由，應予准許。
    ２原告依票據關係，請求被告甲○○、丙○○連帶給付日幣五十六萬元，及如主
      文所示之利息，為有理由，應予准許。
    ３原告依契約關係，請求被告丙○○給付違約金日幣十四萬一千五百三十四元，
      及如主文所示之利息，為有理由，應予准許。
    ４原告依消費借貸關係，請求被告丙○○給付日幣一萬元，及如主文所示之利息
      ，為有理由，應予准許。
    ５原告依消費借貸關係，請求被告丙○○給付新台幣五千元，及如主文所示之利
      息，為有理由，應予准許。
    ６原告主張逾此範圍之請求，均無理由，應予駁回。
六、本件事證已明確，兩造其餘攻擊或防禦方法，與本件判決結果不生影響，爰不一
    一論駁，併予敘明。
七、訴訟費用負擔之依據：民事訴訟法第七十九條、第八十五條。
八、本件原告勝訴部分，原告陳明願供擔保請求宣告假執行，核無不合，爰酌定相當
    之擔保金額准許之。至原告敗訴部分，其假執行之聲請，已失附麗，爰併予駁回
    。
中　　　華　　　民　　　國　　九十三　　年　　　七　　　月　　　三十　　日
　　　　　　　　　　　　臺灣花蓮地方法院民事庭
~B法　　　官　蘇嫊娟
右正本証明與原本無異。
如對本判決不服，應於送達後廿日內，向本院提出上訴狀（應抄附繕本）。
~B法院書記官　徐宗賢
中　　　華　　　民　　　國　　九十三　　年　　　七　　　月　　　三十　　日
